臺灣高等法院臺中分院交通事件裁定　　100年度交抗字第820號
抗　告　人
即受處分人　郭經輝
上列抗告人因違反道路交通管理處罰條例案件，不服臺灣臺中地
方法院，中華民國100年8月25日所為裁定（100年度交聲字第196
8號），提起抗告，本院裁定如下：
    主  文
抗告駁回。
    理  由
一、原裁定意旨略以：受處分人郭經輝騎乘車號 M2M-100號重機
    車，於民國 100年6月7日19時20分許，在花蓮縣花蓮市○○
    路 422號前，因「擅自改裝排氣管，並拆除消音器行駛」之
    違規，經花蓮縣警察局交通警察隊員警依違反道路交通管理
    處罰條例第43條第1項第3款規定，以花警交字第 P00000000
    號違反道路交通管理事件通知單攔停舉發。受處分人於 100
    年7月6日至站簽收裁監稽違字第裁61-P00000000號裁決書，
    依違反道路交通管理處罰條例第43條第1項第3款、第63條第
    1項第3款、第24條第1項第3款及違反道路交通管理事件統一
    裁罰基準表之規定，處罰鍰新臺幣6,000元，並記違規點數3
    點，施以道路交通安全講習等語。
二、抗告意旨略以：道路交通管理處罰條例第43條第1項第3款之
    規定：「汽車駕駛人，駕駛汽車拆除消音器，或以其他方式
    造成噪音者」，故拆除消音器之處罰應已造成噪音為處罰要
    件，因道路交通管理處罰條例並未定義噪音，自應回歸噪音
    管制法據以判定。為舉發裁決法條既以已拆除消音器而造成
    噪音為處罰要件，已如上述，該員警沒有環保署合格噪音檢
    測人員陪同，亦無法以合格之標準儀器測量儀器值即予以開
    單舉發。縱上所述，依卷存證據不能認定聲明異議人當時確
    有上開之違規等云云。
三、按車輛指在道路上以原動機行駛之汽車（包括機器腳踏車）
    ，道路交通管理處罰條例第 3條第1項第8款定有明文。再按
    汽車駕駛人，駕駛汽車拆除消音器，或以其他方式造成噪音
    者，處新臺幣（下同） 6千元以上2萬4千元以下罰鍰，並當
    場禁止其駕駛；汽車駕駛人違反第1項、第3項規定者，應接
    受道路交通安全講習；汽車駕駛人有第43條情形者，除依原
    條款處罰鍰外，並予記違規點數 3點，道路交通管理處罰條
    例第43條第1項第3款、第5項、第63條第1項第 3款分別定有
    明文。
四、經查：
  (一)查受處分人（即聲明異議人，抗告人）於前揭時、地，因改
    裝排氣管並拆除消音器，經警攔停並掣單舉發乙節，有花蓮
    縣警察局花警交字第P0 0000000號舉發違反道路交通管理事
    件通知單影本（原審卷第10頁）、交通部公路總局臺中區監
    理所違反交通管理事件裁決書（原審卷第11頁）各 1紙、車
    號380-BCT機車排氣管改裝翻拍照片六張（原審12-15頁）可
    佐，且查，受處分人經警攔停詢問機車之消音器去向，現場
    均坦承機車之消音器業已拆除很久，並未有否認其機車之消
    音器業已拆除等情，亦有本件警方取締現場之錄影光碟之勘
    驗筆錄（原審卷第16頁）在卷可稽，受處分人聲明異議理由
    猶稱：受處分人排氣管自購買換裝至今，並無拆除消音器或
    改裝排氣管之行為，警方應取締賣方之車店云云，否認有拆
    除消音器之行為，惟其既購買已拆除消音器之排氣管予以改
    裝於機車上，即屬拆除消音器之行為，所辯自非可採。是以
    ，受處分人於前開時間，駕駛上述車輛於查獲時，確已有拆
    除消音器之事實，堪以認定。
  (二)又道路交通管理處罰條例第43條第1項第3款規定：「拆除消
    音器，或以其他方式造成噪音者。」且參諸照上開條文之立
    法沿革，自民國75年 5月21日修正公布後（原審卷第22頁）
    ，已由「拆除消音器造成噪音」改為「拆除消音器，或以其
    他方式造成噪音」。換言之，「拆除消音器」與「造成噪音
    」間於修正前之條文須存在有因果關係；然修正後條文將二
    者要件分別列舉，即法律已將「拆除消音器」視為「造成噪
    音」，非謂該「拆除消音器」及「造成噪音」之結果併存時
    ，始該當處罰之要件，亦有交通部路政司98年 8月19日路臺
    監字第 980400984號函文所載之「一般汽機車消音器裝設位
    置會因車型設計之不同而有所差異，而消音器內部構造多為
    多層隔版及多孔管道，其功能是吸收聲波及降低排氣流速以
    降低引擎產生之排氣噪音，如拆除消音器，則會影響車輛引
    擎中、低轉速扭力輸出或產生加速遲緩現象，則拆除消音器
    產生噪音，係屬必然」等語可佐。是以本件抗告人騎乘上開
    機車係消音器遭拆除未安裝，無須以造成噪音為必要，受處
    分人之抗告意旨猶稱：拆除消音器應以造成噪音為處罰條件
    云云，係屬對於法律解釋之誤解，並非可採。
  (三)綜上所述，原處分機關駁回受處分人之聲明異議，經核並無
    違誤。受處分人再提起本件抗告，指摘原裁定不當，亦無理
    由，應予駁回。
五、據上論結，應依道路交通事件處理辦法第25條，刑事訴訟法
    第412條，裁定如主文。
中    華    民    國    100    年    10    月    4    日
          刑事第十二庭    審判長法  官  康應龍
                                法  官  王國棟
                                法  官  黃家慧
上列正本證明與原本無異。
不得再抗告。
                                書記官  江丞晏
中    華    民    國    100    年    10    月    4    日